臺灣新北地方法院民事判決　　　　　　110年度簡上字第107號
上　訴　人　鄭怡軒　
訴訟代理人　龔飛強　
被　上訴人　旺旺友聯產物保險股份有限公司

法定代理人　劉自明　
訴訟代理人　彭欣如　
　　　　　　蔡文桐　
　　　　　　葉道政　
上列當事人間侵權行為損害賠償事件，上訴人對於民國108年5月
21日本院三重簡易庭108年度重簡字第592號第一審判決提起上訴
，本院於110年10月27日言詞辯論終結，判決如下：
    主  文
上訴駁回。
第二審訴訟費用由上訴人負擔。
    事實及理由
一、按「第一審之訴訟程序有重大之瑕疵者，第二審法院得廢棄
    原判決，而將該事件發回原法院。但以因維持審級制度認為
    必要時為限」、「前項情形，應予當事人陳述意見之機會，
    如兩造同意願由第二審法院就該事件為裁判者，應自為判決
    」，民事訴訟法第451條第1、2項定有明文，依同法第436條
    之1第3項規定，於簡易程序第一審裁判之上訴準用之。查本
    件原審未經合法通知上訴人，即為一造辯論判決，訴訟程序
    有重大之瑕疵，經上訴人提起上訴後，兩造同意願由本院逕
    為裁判，依上開規定，本院應自為判決，合先敘明。
二、本件被上訴人起訴主張：上訴人於107年6月11日7時49分許
    駕駛車號0000-00號自用小客車，在新北市○○區○○○路
    000號地下2層停車場欲駛往地下1層停車場時，因未注意車
    前狀況，在入口處碰撞訴外人葉順信所有由被上訴人承保之
    車牌號碼000-0000號自用小客車（下稱系爭車輛），經送修
    後支出修復費用新臺幣（下同）222,368元（工資：13,170
    元；烤漆：25,800元；零件：183,398元），被上訴人已依
    保險契約給付上開修理費，依法取得代位求償權，爰本於保
    險代位及侵權行為損害賠償請求權等規定，請求上訴人給付
    222,368元，及自起訴狀繕本送達翌日起至清償日止，按年
    息5%計算之利息（原審判決上訴人應給付被上訴人57,316元
    及自108年3月7日起至清償日止，按年息5%計算之利息，並
    駁回被上訴人其餘之訴，上訴人就其敗訴部分，不服提起上
    訴，被上訴人敗訴部分，則未據上訴而告確定）。並答辯聲
    明：上訴駁回。
三、上訴人則以：系爭車輛不應該停在社區B2到B1車道入口處中
    間，因本社區車道有設置燈號，上訴人由B2至B1之燈號是綠
    燈，系爭車輛應該要倒退禮讓上訴人車輛通過，此係本社區
    之慣例，雖然本社區就此慣例並無正式規範，但因為車道無
    法會車，所以社區住戶開車都有如此認知。而且B2到B1車道
    是上升坡道，有180度的轉彎，上訴人有視覺死角，發現系
    爭車輛當時已來不及反應煞車，所以才撞上系爭車輛車。再
    者，事故發生後，上訴人亦已支付系爭車輛之駕駛人葉嘉騰
    7,000元作為賠償等語置辯。並上訴聲明：㈠原判決不利上
    訴人部分廢棄。㈡上開廢棄部分，被上訴人在第一審之訴駁
    回。
四、查本件上訴人於107年6月11日7時49分許，駕駛車號0000-00
    號自用小客車，在新北市○○區○○○路000號地下2層停車
    場欲駛往地下1層停車場時，在入口處碰撞葉順信所有由被
    上訴人承保系爭車輛之事實，有道路交通事故當事人登記聯
    單在卷可稽，且為兩造所不爭執，自堪信為真實。
五、被上訴人主張上訴人駕駛自用小客車，因未注意車前狀況，
    而碰撞系爭車輛，系爭車輛經送修後支出修復費用222,368
    元（工資：13,170元；烤漆：25,800元；零件：183,398元
    ），被上訴人已依保險契約給付上開修理費，依法取得代位
    求償權，自得本於保險代位及侵權行為損害賠償法律關係，
    請求上訴人給付該修復費用等情。則為上訴人所否認，並以
    前詞置辯。經查：
  ㈠按「汽車、機車或其他非依軌道行駛之動力車輛，在使用中
    加損害於他人者，駕駛人應賠償因此所生之損害」、「因故
    意或過失，不法侵害他人之權利者，負損害賠償責任」，民
    法第191條之2及第184條第1項前段分別定有明文。又按「汽
    車行駛時，駕駛人應注意車前狀況及兩車併行之間隔，並隨
    時採取必要之安全措施」，道路交通安全規則第94條第3項
    亦有規定。經查：就本件車禍發生之經過，葉嘉騰於警詢稱
    ：「當時我駕駛ABF-8391（號車）從外頭返家開往自家社區
    地下停車場，行駛至往B2入口，一台小客車2933-K2從B2往
    B1時與我的車發生車禍，當時要往B2時看見出入口警示燈為
    紅色，代表有車要上來，我就停等該車上來，但對方可能未
    看見我的車，與我發生車禍」等語，上訴人於警詢陳稱：「
    對方當時停在B1入口處，我上來時不小心撞到」等語，有新
    北市政府警察局林口分局道路交通事故談話記錄表可憑，可
    見被上訴人主張上訴人駕駛自用小客車，因未注意車前狀況
    而碰撞系爭車輛等情，應屬可採。雖上訴人抗辯葉嘉騰駕駛
    系爭車輛不應停在社區B2到B1車道入口處中間，應倒退禮讓
    上訴人車輛通過，且因B2到B1車道是上升坡道180度轉彎，
    上訴人有視覺死角，發現系爭車輛當時已來不及反應煞車，
    所以才撞上系爭車輛車云云。惟查，本件車禍當時，系爭車
    輛在B1往B2車道入口處停等會車，上訴人駕車由B2往B1行駛
    時，明知是上升坡道180度轉彎有視覺死角，自應隨時注意
    車前狀況而慢速前進，俾於發現前有車輛時，能立即停車，
    以避免碰撞，雖上訴人當時車道燈號是綠燈，系爭車輛應該
    要倒退禮讓上訴人，但上訴人發現前有車輛時，未能立即停
    車，以待停等之系爭車輛倒退，即來不及反應煞車而碰撞停
    止狀態之系爭車輛，可見上訴人駕車確有疏未注意車前狀況
    之過失，所辯尚無可取。參以上訴人另抗辯其已支付葉嘉騰
    7,000元作為賠償等語，並提出收據為證，觀諸該收據表示
    上訴人有賠償葉嘉騰代步車費用7,000元（註：因係代步車
    費用，自不在被上訴人求償修復費用之範圍），益徵上訴人
    已自知理虧而願負賠償責任。
  ㈡次按物被毀損時，被害人除得依民法第196條請求賠償外，
    並不排除民法第213條至第215條之適用。依民法第196條請
    求賠償物被毀損所減少之價額，得以修復費用為估定之標準
    ，但以必要者為限（例如︰修理材料以新品換舊品，應予折
    舊），最高法院77年度第9次民事庭會議決議⑴可資參照。
    是本件系爭車輛之修理均係以新零件更換被損之舊零件，則
    以修理費作為損害賠償之依據時，自應將零件折舊部分予以
    扣除。查系爭車輛係於101年11月（推定15日）出廠，有行
    照影本在卷可佐，至107年6月11日受損時，已使用5年6月餘
    （已逾5年），而本件修復費用為222,368元（工資：13,170
    元；烤漆：25,800元；零件：183,398元），有被上訴提出
    之估價單及統一發票影本各1紙可佐，本院依「營利事業所
    得稅結算申報查核准則」第95條第8項：「固定資產提列折
    舊採用定率遞減法者，以1年為計算單位，其使用期間未滿1
    年者，按實際使用之月數相當於全年之比例計算之，不滿1
    個月者，以月計」之規定，及行政院所頒「固定資產耐用年
    數表」及「固定資產折舊率表」之規定，小客車之耐用年數
    為5年，依定率遞減法每年折舊千分之369，其最後1年之折
    舊額，加歷年折舊累積額，總和不得超過該資產成本原額之
    10分之9之計算結果，是系爭車輛之折舊年數為5年，零件折
    舊後之餘額為18,346元，至於工資及烤漆，則不因新舊車輛
    而有所不同，上訴人自應全額賠償，合計上訴人應賠償之系
    爭車輛修理費用為57,316元（計算式：18,346元＋13,170元
    ＋25,800元）。
  ㈢末按「被保險人因保險人應負保險責任之損失發生，而對於
    第三人有損失賠償請求權者，保險人得於給付賠償金額後，
    代位行使被保險人對於第三人之請求權；但其所請求之數額
    ，以不逾賠償金額為限」，保險法第53條第1項定有明文。
    查被上訴人已依保險契約之約定賠付葉順信修復系爭車輛之
    費用222,368元，有被上訴人提出之統一發票1紙可參，則葉
    順信因本件車禍所受損害已獲得填補，揆諸前開說明，被上
    訴人於賠償金額之範圍內得代位行使葉順信對於第三人（即
    上訴人）之請求權，而本件葉順信依據民法侵權行為損害賠
    償請求權規定得請求上訴人賠償之金額合計57,316元，亦如
    上述，則被上訴人自得請求上訴人如數給付。
六、從而，被上訴人本於保險法第53條代位求償權及侵權行為損
    害賠償之法律關係，請求上訴人給付57,316元及自起訴狀繕
    本送達翌日即108年3月7日起至清償日止，按年息5%計算之
    利息，自屬應予准許，逾此部分之請求，則屬不應准許。原
    審就上開應予准許部分為上訴人敗訴之判決，並無不合，上
    訴論旨指摘原判決此部分不當，求予廢棄改判，為無理由，
    應予駁回。
七、本件事證已臻明確，兩造其餘之攻擊防禦方法、調查證據聲
    請及未經援用之證據，經本院斟酌後，認為均不足以影響本
    判決之結果，自無逐一詳予論駁之必要，併此敘明。
據上論結，本件上訴為無理由，依民事訴訟法第436條之1第3項
、第449條第1項、第78條，判決如主文。
中    華    民    國   110    年    11    月    10    日
                  民事第五庭    審判長法  官  高文淵
                                      法  官  鄧雅心
                                      法  官  連士綱
以上正本證明與原本無異
本判決不得上訴
中    華    民    國   110    年    11    月    11    日
                                      書記官  游曉婷